臺北高等行政法院裁定　　　　　　　　　　　　　　　九十年度訴字第五七七八號
　　原　　　告　勞工保險局
　　代　表　人　廖碧英總經理.
　　訴訟代理人　甲○律師
　　被　　　告　均順實業股份有限公司
　　代　表　人　乙○○
右原告與被告均順實業股份有限公司間因請求返還墊償工資事件，原告提起行政訴訟
，本院裁定如左︰
　　主  文
原告之訴駁回。
訴訟費用由原告負擔。
　　理  由
一、按「訴訟事件不屬行政法院之權限者，行政法院應以裁定駁回之」行政訴訟法第
    一百零七條第一項第一款定有明文。又「公法上之爭議，除法律別有規定外，得
    依本法提起行政訴訟，亦為同法第二條所明定。足認行政訴訟乃解決當事人間關
    於公法上之爭議，所施行之程序，如非屬公法上爭議之事件，行政法院自無審判
    權。
二、本件原告起訴意旨略以：按「雇主因歇業、清算或宣告破產，本於勞動契約所積
    欠之工資未滿六個月部份，有最優先受清償之權。雇主應按其當月雇用勞工投保
    薪資總額及規定之費率，繳納一定數額之積欠工資墊償基金，作為墊償前述積欠
    工資之用。」又「勞保局依本法第十八條規定墊償勞工工資後，得以自己名義，
    代位行使最優先受清償權（以下簡稱工資債權），依法向雇主或清算人或破產管
    理人請求於限期內償還墊款；逾期償還者，自逾期之日起，依基金所存銀行當期
    一年內定期存款利率計收利息。」勞動基準法第二十八條及積欠工資墊償基金提
    繳及墊償管理辦法第十四條分別定有明文。查被告因歇業，業經桃園縣政府准予
    歇業登記在案，有桃園縣政府九十年四月二十日府建登字第○九○三六六八八○
    號函一紙可稽，被告於歇業前，積欠其員工袁芳田等三十人之工資共計新台幣（
    以下同）九十九萬九千五百二十七元，經原告核准為八十二萬九千九百五十五元
    ，由被告代表人袁芳田及負責人乙○○共同向原告申請積欠之工資，經原告審核
    後依法給付前開積欠之工資予袁芳田等人，有原告核准函乙份可稽。原告於代為
    扣繳所得稅後，分別轉帳匯入袁芳田等人指定之帳戶，有中國農民銀行轉帳明細
    表、郵局轉帳統計表及核付明細清單各乙份可稽。依首揭法條之規定，原告自得
    請求被告給付前開墊償款及自逾期之日起（即自起訴狀繕本送達翌日起）按基金
    所在銀行當期一年定期存款利率百分之四．三五計算之利息等語。
三、經查，勞動基準法第二十八條第四項所規定，雇主積欠之工資，經勞工請求未獲
    清償者，由積欠工資墊償基金墊償之。係由勞工保險局就雇主積欠之工資債務，
    專為勞工之權益，提供最終必獲清償之擔保，而為類似法定的債務擔保（民法第
　　七百三十九條參照），嗣於勞工保險局由積欠工資墊償基金墊償後，再依據積欠
　  工資墊償基金提繳及墊償管理辦法第十四條規定，以勞工保險局之名義，依法向
　  雇主或清算人或破產管理人請求於限期內償還墊款。惟核其墊償工資債務行為之
　  性質，勞工保險局雖居於國家機關之地位，然其於墊償勞工工資時，非為高權行
　  政之行為，而係為達成行政上之任務，提供給付、服務、救濟、照顧等方法，增
　  進公共及社會成員之利益，以達成國家任務，所採取的「國庫行政」（即私經濟
　  行政）之「行政私法」行為（參見吳庚先生著行政法之理論與實用八十九年九月
　　六版第十二頁）。而所謂「代位行使」之觀念，原規定於修正前民法第三百十二
　　條，其原條文為「就債之履行有利害關係之第三人為清償者，得按其限度就債權
　　人之權利，以自已之名義，代位行使。．．．」（於八十八年四月二十一日修正
　　為「．．．於其清償之限度內承受債權人之權利，．．」），另現行民法第七百
　　四十九條亦有「保證人向債權人為清償後，於其清償之限度內，承受債權人對於
　　主債務人之債權。．．．」之類似規定，是則，依上開積欠工資墊償基金提繳及
　　墊償管理辦法第十四條所規定勞工保險局於墊償雇主所積欠之工資後，所得代位
　　使之債權，即係本於受讓原來勞工對雇主之工資債權，其仍不失為同一債權。是
　　以本件爭訟中，被告與其所屬員工袁芳田等人間係本於僱傭契約所生之工資債權
    之私權糾紛，在不失債之同一性，原告墊償勞工工資後，所得行使之墊款償還請
    求權，應仍屬私權爭執。從而，本件既屬行政私法之行為，原告自應依民事相關
    法律之規定向普通法院尋求救濟途徑始為正辦（參見吳庚先生前揭書第十四、十
    五頁），其逕向無審判權之本院起訴，於法自有未合，依首揭行政訴訟法第一百
    零七條第一項第一款規定，應以裁定駁回之。
四、依行政訴訟法第一百零七條第一項第一款、第一百零四條，民事訴訟法第九十五
    條、第七十八條，裁定如主文。
中　　華　　民　　國　　　九十一　　年　　　五　　　　月　　　二十　　　日
                 　　　　　 臺 北 高 等 行 政 法 院   第 七 庭
                                           審 判 長  法  　官　鄭小康
                                         　          法  　官　林金本
                                         　          法  　官　黃秋鴻
右為正本係照原本作成。
如不服本裁定，應於送達後十日內向本院提出抗告狀（須按他造人數附繕本）。
中　　華　　民　　國　　　九十一　　年　　　五　　　　月　　二十三　　　日
  　　　　　　　　　　　　　　　　　　　　　　　　　 書 記 官　黃瑞芬
